臺灣高等法院臺南分院刑事判決　　　　 96年度上易字第461號
上　訴　人　臺灣臺南地方法院檢察署檢察官
被　　　告　丙○○
選任辯護人　顏宏斌律師
被　　　告　乙○○
上列上訴人因被告妨害自由等案件，不服臺灣臺南地方法院95年
度易字第1382號中華民國96年6月7日第一審判決（起訴案號：臺
灣臺南地方法院檢察署95年度偵字第1382號），提起上訴，本院
判決如下：
    主  文
上訴駁回。
    理  由
一、公訴意旨略以：被告丙○○與告訴人甲○○結識於小吃部，
    告訴人甲○○因急需用錢，自民國94年7月10日起，陸續簽
    發到期日分別為94年7月31日、94年8月5日、94年8月11日，
    面額各為新臺幣（下同）12000元、6500元、13000元之3張
    本票，向被告丙○○共借得31500元後，即避不見面。被告
    丙○○於95年5月6日5時30分前某時，經住於告訴人甲○○
    住處隔壁（即臺南縣新營市○○路620巷66號5樓之2），曾
    與告訴人甲○○為小吃店同事之洪慧娟通知告訴人甲○○確
    有在家後，與被告乙○○搭乘由不知情之李志宏（另由檢察
    官為不起訴處分在案）駕駛之計程車，於95年5月6日5時30
    分許到達甲○○住處樓下，由洪慧娟男友沈家福（另由檢察
    官為不起訴處分在案）帶領被告丙○○、乙○○二人至甲○○之住處門口。被告丙○○、乙○○共同基於使甲○○行無
    義務之事之犯意聯絡，未經甲○○同意，即強行進入告訴人
    甲○○住宅後，持上開3張本票，揚言「不還錢要將人強押
    走」等語，並口出「幹你娘臭雞巴」之侮辱文字（妨害名譽
    部分未經告訴），聲稱渠等係新營市角頭 (畢雕)之兄弟等
    言語，大聲喝斥命告訴人甲○○交出身上及屋內有價值物品
    ，告訴人甲○○因心生畏怖，交付經扣案之現金2800元及門
    號0000000000OKWAP英華達手機、門號0000000000皮爾卡登
    手機，及門號0000000000亞太手機（以下簡稱系爭手機）共
    3支。因認被告丙○○、乙○○二人共同涉犯刑法第304條第
    1項強制罪及第306條第1項無故侵入住宅罪嫌。
二、按被告以外之人於審判外之陳述，雖不符前4條之規定，而
    經當事人於審判程序同意作為證據，法院審酌該言詞陳述或
    書面陳述作成時之情況，認為適當者，亦得為證據。刑事訴
    訟法第159條之5第1項定有明文。查本案證人即告訴人甲○○、證人沈家福、李志宏、洪慧娟等人於警詢或檢察官偵查
    中具結之證述，雖均係被告以外之人於審判外之陳述，惟檢
    察官、被告及辯護人於原審及本院審判程序同意作為證據，
    且該等供述證據係由職司犯罪調查、偵查之警方及檢察官依
    法定正當程序作成，查無出於不自由意志之不法情事，本院
    審酌上情認屬適當，依上開規定，自得為證據。
三、按犯罪事實應依證據認定之，無證據不得認定其犯罪事實，
    又不能證明被告犯罪者，即應諭知無罪之判決，此刑事訴訟
    法第154條第2項、第301條第1項分別定有明文。另按告訴人
    之告訴，係以使被告受刑事訴追為目的，是其陳述是否與事
    實相符，仍應調查其他證據，以資審認，不得僅憑告訴人之
    指訴遽令被告入罪；且告訴人之指訴，須無瑕疵可指，且就
    其他方面調查，又與事實相符，始足採為認定犯罪事實之憑
    證（最高法院30年度上字第816號、52年度臺上字第1300號
    判例意旨參照）。再按認定不利於被告之事實，須依積極證
    據，苟積極證據不足為不利於被告事實之認定時，即應為有
    利於被告之認定，更不必有何有利之證據；認定犯罪事實所
    憑之證據，雖不以直接證據為限，間接證據亦包括在內，然
    而無論直接或間接證據，其為訴訟上之證明，須於通常一般
    之人均不致有所懷疑，而得確信為真實之程度者，始得據為
    有罪之認定，倘其證明尚未達於此一程度，而有合理性懷疑
    存在時，即不得遽為被告犯罪之認定（最高法院76年台上字
    第4986號判例意旨亦可資參照）。
四、查檢察官認被告丙○○、乙○○二人共同涉犯刑法第304條
    第1項強制罪及第306條第1項無故侵入住宅罪嫌，無非以告
    訴人甲○○之指訴、證人沈家福、李志宏、洪慧娟等人於偵
    查時之具結證詞、本票3張，扣押書、以及贓物認領保管單
    各1份等作為主要依據。訊據被告丙○○、乙○○均堅決否
    認有何強制或無故侵入住宅之犯行，辯稱：伊等於95年5月6
    日5時30分許，是由告訴人甲○○之鄰居洪慧娟之男友沈家
    福帶領至告訴人甲○○之房間門口，伊等有先敲門，是告訴
    人甲○○開門讓伊等入內，伊等並非強行進入，且入內後亦
    沒有講告訴人甲○○所指述之該些話語，是談完後告訴人甲○○自己同意先還現金2,800元，並自行交付系爭手機3支作
    為抵償債務之用等語。
五、經查：(1)被告丙○○與告訴人甲○○結識於小吃部，甲○○
    因急需用錢，自94年7月10日起，陸續簽發到期日分別為94
    年7月31日、94年8月5日、94年8月11日，面額各為12000元
    、6500元、13000元之3張本票，向被告丙○○共借得31500
    元後，僅清償其中一小部分款項，尚未全數清償完畢等情，
    為被告二人供明在卷，並經告訴人甲○○在原審結證屬實，
    復有上開3張本票影本在卷可稽（見警卷第32頁）。(2)又被
    告丙○○於95年5月6日清晨係與被告乙○○搭乘李志宏駕駛
    之計程車，於上午5時30分左右，經由告訴人甲○○鄰居即
    洪慧娟男友沈家福引導至告訴人甲○○房間門口，亦經被告
    二人供明在卷，並經證人李志宏、洪慧娟、沈家福等人於原
    審結證屬實，堪信為真。(3)此外，告訴人甲○○當天確實有
    將現金2800元及系爭手機3支交付予被告丙○○等情，亦為
    被告二人自承在案，核與告訴人甲○○此部分之指述相符，
    並有認領保管單1紙在卷可稽，亦堪信為真實。
六、茲查應查明者，乃在於：無故侵入住宅部分，被告二人是如
    何進入告訴人甲○○之住宅，究係如告訴人甲○○所指述是
    強行侵入？或係被告二人所辯稱是其等敲門後，由告訴人甲○○自行開門並同意讓其等進入？強制罪部分，被告二人究
    有無以強暴、脅迫等手段使告訴人甲○○行交付手機與現金
    之無義務之事、或妨害告訴人甲○○行使權利？以下茲分別
    析述之：
（一）關於無故侵入住宅部分：
    (一)查告訴人甲○○於原審行交互詰問時，於檢察官詰問時先
      證稱：當天是伊打麻將回到家後，想要洗澡，洗完澡後，
      伊不知道被告等是敲門後由伊開門讓被告等進入，還是伊
      門沒有鎖，被告等自己進來，後又證稱：可能是伊開門，
      被告等趁機強行進入伊房間（見原審卷第46頁）。於辯護
      人反詰問時，則改稱：應該是伊已經回到家一陣子，被告
      等才進來，被告等有敲門，伊應門時被告騙伊說是臨檢，
      伊就把門打開，打開時，伊不同意被告等進來，說到外面
      談，但是被告等還是強行進來（見原審卷第48~49頁）。
      其對於被告二人是否無故侵入住宅之重點，即被告等人究
      竟如何進入其住宅之過程，指述顯有反反覆覆、前後不一
      矛盾等諸多之瑕疵存在，是否可信且與事實相符，實非無
      疑。
    (二)次查，證人沈家福於原審結證稱：伊住在告訴人甲○○隔
      壁，當天是伊女朋友洪慧娟叫伊在場等候並告知被告等告
      訴人甲○○之房間確切位置，其有看到被告二人敲門，告
      訴人甲○○開門，告訴人甲○○看到被告二人後，有嚇一
      跳，但沒有聽到告訴人甲○○說叫被告不可以進去，也沒
      有聽到告訴人甲○○向被告二人說「我們到外面說」這句
      話，所以被告二人就走進去，伊並沒有進入，告訴人甲○○後來有很大聲跟被告等說「沒有錢還」等語（見原審卷
      第52~53頁）。又證人洪慧娟於原審亦結證稱：伊當天在
      房間內有聽到敲門聲，但不確定是否敲告訴人甲○○的門
      ，因為告訴人甲○○家的門鈴壞掉，此外，便沒有聽到外
      面有什麼聲音，當天除了被告二人外，應該沒有其他的人
      去找告訴人甲○○等語（見原審卷第58~59頁）。綜合上
      開二證人之證述，被告二人辯稱其當天確實有先敲門，並
      由告訴人甲○○親自應門後開門等情，應屬可採。
    (三)告訴人甲○○雖稱其確並未同意被告等進入其房間，有說
      要到外面去談云云。然此部分除了告訴人與被告丙○○間
      有金錢債務糾紛外，僅係告訴人甲○○單一片面、且存有
      瑕疵指訴，並無其他積極具體之事證足以證明被告二人確
      有如起訴書所載之無故侵入住宅之犯行，被告二人此部分
      自屬不能證明其犯罪。
（二）關於強制罪部分：查告訴人甲○○於原審結證時固稱：當
      天被告等人進來後，就叫伊要還錢，看伊身上有何東西要
      給被告，被告乙○○還說「不還錢要將人強押走」、被告
      丙○○則說「看伊身上有什麼值錢的東西」、沈家福則說
      「伊是畢雕的小弟」，伊心生畏懼才把2800元及手機3支
      交給被告丙○○，被告等有說手機要作抵債用，伊沒有馬
      上報警，其他人走了之後，現場還有被告丙○○留下來在
      伊家中吃東西，後來伊趁機跑走詢問結果並沒有「畢雕」
      的小弟這件事，當天晚上才去報警（見原審卷第46~47頁
      ）。然查證人沈家福於原審結證稱：當天伊並未進入告訴
      人甲○○之屋內、亦未參與被告二人討債之過程等語，核
      與被告二人之辯解相符，且沈家福遭告訴人甲○○提出妨
       害自由告訴部分，已經臺灣臺南地方法院檢察署檢察官採
      信其辯解而為不起訴處分確定，有該署檢察官95年度營偵
      字第1005號不起訴處分書在卷可稽，故告訴人甲○○就指
      訴被告二人如何對其施強暴、脅迫之強制行為部分，其指
      訴亦顯有瑕疵，而此部分除了告訴人與被告丙○○間有金
      錢債務糾紛外，僅有告訴人甲○○單一片面、且存有瑕疵
      之指訴，此外並無其他積極具體之事證足以證明被告二人
      確有如起訴書所載之強制犯行，被告二人此部分，亦屬不
      能證明其犯罪。
七、綜上證據相互以參，本案查無其他任何積極具體證據，足以
    證明被告二人確有公訴人所指之強制以及無故侵入住宅等犯
    行，即不能證明被告二人之犯罪，依前開法律規定及判例意
    旨，自均應諭知被告二人無罪之判決。原審因之為被告二人
    無罪判決之諭知並無不合，檢察官上訴仍執陳詞指摘原判決
    為不當，為無理由，應駁回其上訴。
據上論斷，應依刑事訴訟法第368條，判決如主文。
本案經檢察官江守權到庭執行職務。
中　　華　　民　　國　　96　　年　　9 　　月　　11　　日
                  刑事第一庭    審判長法　官  黃崑宗
                                      法　官  夏金郎
                                      法　官  王明宏
以上正本證明與原本無異。
不得上訴。
　　　　　　　　　　　　　　　　　　　書記官  黃全忠
中　　華　　民　　國　　96　　年　　9 　　月　　11　　日
